臺灣嘉義地方法院刑事判決　　　九十六年度易字第二五五號
公　訴　人　臺灣嘉義地方法院檢察署檢察官
被　　　告　丙○○
　　　　　　　　　　號
選任辯護人　黃曜春律師
被　　　告　甲○○
　　　　　　　　　　）
　　　　　　　　　　號
上列被告等因贓物案件，經檢察官提起公訴（九十五年度偵緝字
第六一六號、偵字第九○九八號），及追加起訴竊盜案件，嗣經
檢察官就本案部分撤回起訴（九十六年度聲撤字第三八號），本
院判決如下：
    主  文
丙○○、甲○○共同犯竊盜罪，各處拘役伍拾伍日、伍拾日，如
易科罰金，均以銀元佰元即新臺幣玖佰元折算壹日，各減為拘
役貳拾柒日、貳拾伍日，如易科罰金，均以銀元佰元即新臺幣
玖佰元折算壹日。
    事  實
一、丙○○係大貨車司機、甲○○係吊車操作員，二人受欲竊取
    乙○○所有挖土機之杜金國（業經本院判處有期徒刑六月）
    之託，於民國九十三年九月二十九日上午十一時許，分別駕
    駛大貨車及吊車與騎機車之杜金國一同至嘉義縣竹崎鄉○○
    村○○道路旁空地乙○○停放挖土機處，欲依杜金國之指示
    將該挖土機吊上大貨車，載運至位於嘉義縣番路鄉江西村四
    鄰柿仔腳三十二號之資源回收場內之際，適吳政潤經過該處
    ，上前向丙○○、甲○○及杜金國三人告知，該挖土機為其
    鄰居乙○○所有，並阻止渠等吊運，且該挖土機之車身亦有
    乙○○之聯絡電話「0000000不賣」等明顯字樣之噴
    漆，而丙○○、甲○○二人得知上情後，已預見該挖土機非
    杜金國所有，杜金國並無處分之權，若擅加吊運，將涉竊盜
    罪嫌，仍為賺取杜金國將支付之工資，竟基於意圖為杜金國
    不法所有之不確定故意之默示合致，先由甲○○將該挖土機
    吊上丙○○駕駛之大貨車後，再由丙○○載運該挖土機，而
    一同將該挖土機吊運離去，嗣於同日下午六時許，丙○○途
    經嘉義縣番路鄉下坑村七鄰八號空地時，為乙○○追及並報
    警處理，始查悉上情。
二、案經臺灣嘉義地方法院檢察署檢察官自動簽分偵查起訴後，
    追加起訴竊盜案件，再由蒞庭實行公訴之檢察官就本案部分
    撤回起訴。
    理  由
一、按被告以外之人於審判外之陳述，經當事人於審判程序同意
    作為證據，法院審酌該言詞陳述或書面陳述作成時之情況，
    認為適當者，亦得為證據。當事人、代理人或辯護人於法院
    調查證據時，知有第一百五十九條第一項不得為證據之情形
    ，而未於言詞辯論終結前聲明異議，視為有前項之同意，刑
    事訴訟法第一百五十九條之五定有明文。查本件認定事實所
    援引之證據，關於證據能力，提示被告丙○○、甲○○二人
    及被告丙○○之辯護人均對之表示無意見，視為同意，而本
    院審酌該等審判外陳述作成當時之過程、內容、功能等情況
    綜合判斷，認具備合法可信之適當性保障而具證據能力，得
    採為認定事實之基礎，合先敘明。
二、訊據被告二人固坦承有於上開時地吊運該挖土機，被告甲○○並坦認有聽聞證人吳政潤稱該挖土機係告訴人乙○○所有
    等語，惟均矢口否認有何竊盜犯行，被告丙○○辯稱：杜金
    國說那臺挖土機是杜金國買的，要伊拖過去，伊並沒有幫助
    杜金國偷竊，亦未聽證人吳政潤那樣說云云。其辯護意旨稱
    ：杜金國和被告丙○○係剛認識，被告丙○○與被告甲○○
    也不認識，被告丙○○祇是負責駕駛板車，根本不可能和被
    告甲○○分擔犯行，被告丙○○係靠駕駛板車做生意維生，
    根本不知道怪手是別人的，也沒有竊盜犯意，應為無罪之判
    決云云。被告甲○○辯以：杜金國跟伊說那臺是杜金國向別
    人買的，杜金國說那臺壞掉了，沒有辦法運作，要伊吊回車
    上，伊並不知道那是杜金國偷竊的東西，伊是正常公司在做
    的，不可能去偷別人的東西云云。
三、經查，被告二人上開犯罪事實，業據告訴人於偵查中指述綦
    詳，並據證人吳政潤於偵查中證稱：「（乙○○的車是否有
    噴電話號碼？）有，我就是依該電話號碼打去他家裡，我看
    到時挖土機還在地面上，尚未移到吊車上。（挖土機上之電
    話號碼是否經過產業道路即可看到？）是，他噴的號碼很大
    ，是噴在怪手手臂上。」（參見聲撤卷第五頁），及於本院
    民事庭審理九十四年度嘉簡字第八八三號損害賠償事件時證
    述：「（你當時看到幾個人？）有一臺板車、一臺吊車、一
    個騎機車的人。我向騎機車的人說主人沒有到場，怎麼可以
    吊怪手，我說這句話時，三個人都在場」等語明確（參見本
    院易字卷第一○○頁、第一○一頁），即被告甲○○於本院
    審理時亦坦承有見到該挖土機上噴有電話號碼及聽見證人吳
    政潤上開陳述（參見本院易字卷第一二七頁），被告丙○○
    於偵查中亦坦承有聽到證人吳政潤叫渠等不要將挖土機吊上
    去（參見偵緝卷第二十四頁），於上開民事損害賠償案件中
    ，亦肯認證人吳政潤上開所述屬實（參見本院易字卷第一○
    一頁），則該挖土機之車身既有「0000000不賣」等
    明顯字樣之噴漆，且經證人吳政潤出面阻止，告稱未經所有
    人同意不能吊運等語，被告二人於獲知上情後顯已有該挖土
    機非杜金國所有之預見，而被告丙○○並於偵查中坦認其當
    時係以不管是否為杜金國所有，祇要載了就有錢賺之心態載
    運該挖土機（參見偵緝卷第二十五頁，本院易字卷第十九頁
    ），益證被告二人當時係基於縱所吊運之挖土機非杜金國所
    有，若擅加吊運，將涉竊盜罪嫌，亦不違背渠等本意之不確
    定故意之默示合致，共同將該挖土機吊運離去，渠等顯有竊
    盜之不確定故意甚明，被告丙○○及其辯護意旨辯稱當時未
    聽見證人吳政潤上開陳述，無竊盜之犯意，被告甲○○辯稱
    不知杜金國要偷竊云云，均係事後圖卸之詞，不足採信。本
    件事證明確，被告二人犯行均堪認定。
四、被告二人行為後，刑法業經修正公布，而於九十五年七月一
    日生效施行。其中：
（一）按行為後法律有變更者，適用行為時之法律，但行為後之
      法律有利於行為人者，適用最有利於行為人之法律，現行
      刑法第二條第一項定有明文。此條係規範行為後法律變更
      所生新舊法律比較適用之準據法，是刑法第二條第一項本
      身雖經修正，但無比較新舊法適用之問題，應一律適用裁
      判時之現行刑法第二條第一項之規定，為「從舊從輕」之
      比較。
（二）刑法第二十八條條文內容，雖由「二人以上共同實施犯罪
      之行為者，皆為正犯」，修正為「二人以上共同實行犯罪
      之行為者，皆為正犯」，此項條文用語之修正，不影響本
      件之論罪科刑，亦無有利、不利情形，應適用裁判時法律
      論以共同正犯
（三）刑法第三十三條第五款有關罰金之最低數額部分，刑法分
      則編各罪所定罰金之貨幣單位原為銀元，修正前刑法第三
      十三條第五款規定：「罰金：（銀元）一元以上」，而銀
      元與新臺幣間之折算，依現行法規所定貨幣單位折算新臺
      幣條例規定，以銀元一元折算新臺幣三元；修正後刑法第
      三十三條第五款則規定：「罰金：新臺幣一千元以上，以
      百元計算之」；經比較修正前、後之規定，修正後刑法第
      三十三條第五款所定罰金之最低數額，較之修正前提高，
      自以修正前刑法第三十三條第五款規定有利於被告二人，
      依刑法第二條第一項前段之規定，仍應適用修正前規定。
      。
（四）又按比較適用最有利於行為人之法律時，應就罪刑有關之
      共犯、未遂犯、連續犯、牽連犯、結合犯、以及累犯加重
      、自首減輕、暨其他法定加減原因、與加減例等一切情形
      ，綜其全部之結果，而為比較，再適用有利於行為人之法
      律處斷，且應就罪刑有關之一切情形，比較其全部之結果
      ，而為整個之適用，不能割裂而分別適用有利益之條文，
      最高法院二十四年上字第四六三四號、二十七年上字第二
      六一五號判例固足參照，但此所謂不能割裂適用，係指與
      罪刑有關之本刑而言，並不包括易刑處分在內。詳言之，
      有關易科罰金、易服勞役之刑罰執行，仍應比較新舊法之
      規定，適用最有利於行為人之法律，依刑法第二條第一項
      之從舊從輕原則定其易刑之折算標準（最高法院九十五年
      第八次刑事庭會議決議、九十六年度臺上字第二七九○號
      刑事判決可資參照）。而被告二人犯罪時之刑法第四十一
      條第一項前段規定：「犯最重本刑為五年以下有期徒刑以
      下之刑之罪，而受六個月以下有期徒刑或拘役之宣告，因
      身體、教育、職業、家庭之關係或其他正當事由，執行顯
      有困難者，得以一元以上三元以下折算一日，易科罰金。
      」，被告二人行為時之易科罰金折算標準，修正前罰金罰
      鍰提高標準條例第二條前段（現已刪除）規定，就其原定
      數額提高為一百倍折算一日，則本件被告二人行為時之易
      科罰金折算標準，應以銀元三百元折算一日，經折算為新
      臺幣後，應以新臺幣九百元折算為一日。惟九十五年七月
      一日修正公布施行之刑法第四十一條第一項前段則規定：
      「犯最重本刑為五年以下有期徒刑以下之刑之罪，而受六
      個月以下有期徒刑或拘役之宣告者，得以新臺幣一千元、
      二千元或三千元折算一日，易科罰金。」，比較修正前後
      之易科罰金折算標準，以九十五年七月一日修正公布施行
      前之規定，較有利於被告二人，爰依刑法第二條第一項前
      段規定，適用修正前刑法第四十一條第一項前段之規定。
五、核被告二人所為，均係犯刑法第三百二十條第一項之竊盜罪
    。按共同正犯彼此間，均能預見對方之行為有造成犯罪結果
    之危險，為相互利用，仍縱容、默許共同正犯為之，而不違
    背其本意，即係以發生該犯罪結果之不確定故意，為其一致
    之共同犯意（最高法院九十六年度臺上字第四四三○號刑事
    判決可資參照）。本件被告二人已預見該挖土機非杜金國所
    有，若擅加吊運，將涉竊盜罪嫌，仍相互利用、共同將該挖
    土機吊運離去，而不違背渠等之本意，應論以共同正犯。又
    按行為人對於構成犯罪之事實，明知並有意使其發生者，為
    確定故意；預見其發生而其發生並不違背其本意者，為不確
    定故意，二者態樣不盡相同。共同正犯彼此間有犯意聯絡，
    在合同意思範圍內，各自分擔犯罪行為之一部，並相互利用
    他人之行為，以達其犯罪之目的，是其故意之態樣應相同，
    不可能分別基於確定故意與不確定故意犯罪（同上最高法院
    刑事判決可資參照）。而本件被告二人係基於竊盜之不確定
    故意已如前述，然杜金國因明知該挖土機非其所有，故係基
    於竊盜之確定故意，揆諸上開說明，被告二人與杜金國故意
    之態樣不同，無法與杜金國成立共同正犯，既三人間之犯意
    並非一致，自與刑法第三百二十一條第一項第四款結夥竊盜
    罪之構成要件不符，追加起訴意旨認被告二人涉犯刑法第三
    百二十一條第一項第四款之結夥竊盜罪，尚有未合，惟因二
    者基本社會事實同一，爰依法變更起訴法條。爰審酌被告二
    人犯後之態度、犯罪之動機、目的、手段、生活狀況、智識
    程度、所生危害、尚未獲得告訴人之諒解、犯罪之情節及本
    案主謀杜金國經判處有期徒刑六月等一切情狀，分別量處如
    主文所示之刑，併均依修正前刑法第四十一條第一項前段諭
    知易科罰金之折算標準。
六、又按犯罪在九十六年四月二十四日以前者，除本條例另有規
    定外，依下列規定減刑：一、死刑減為無期徒刑。二、無期
    徒刑減為有期徒刑二十年。三、有期徒刑、拘役或罰金，減
    其刑期或金額二分之一。中華民國九十六年罪犯減刑條例第
    二條第一項定有明文。而被告二人上開犯行之犯罪時間在九
    十六年四月二十四日以前，復無該條例所規定不得減刑之例
    外情形，自合於上開條例第二條第一項第三款之規定，均應
    依法減其宣告刑二分之一，併均依修正前刑法第四十一條第
    一項前段諭知易科罰金之折算標準。
七、據上論斷，應依刑事訴訟法第二百九十九條第一項前段、第
    三百條，刑法第二十八條、第三百二十條第一項，修正前刑
    法第四十一條第一項前段，中華民國九十六年罪犯減刑條例
    第二條第一項第三款、第七條、第九條，刑法施行法第一條
    之一第一項、第二項前段，修正前罰金罰鍰提高標準條例第
    二條前段，現行法規所定貨幣單位折算新臺幣條例第二條，
    ，判決如主文。
本案經檢察官邱美英到庭執行職務。
中　　華　　民　　國　九十六　年　   九　　月　 十一  日
                  刑事第四庭  審判長法　官　蔡憲德
                                    法　官　王慧娟
                  　　　　　　　    法　官　吳育霖
上列正本證明與原本無異。
如不服本判決，應於判決送達後十日內向本院提出上訴狀，上訴
書狀依法應敘述具體理由，如未敘述具體理由者，應於上訴期間
屆滿後二十日內補提理由書於本院（均應附繕本）。告訴人或被
害人如對於本判決不服者，應具備理由請求檢察官上訴，其上訴
期間之計算係以檢察官收受判決正本之日期為準。
中　　華　　民　　國　九十六　年　   九　　月　 十一  日
                                    書記官  林美芳
附錄本判決論罪之法條：
中華民國刑法第三百二十條（普通竊盜罪、竊佔罪）
意圖為自己或第三人不法之所有，而竊取他人之動產者，為竊盜
罪，處五年以下有期徒刑、拘役或五百元以下罰金。
意圖為自己或第三人不法之利益，而竊佔他人之不動產者，依前
項之規定處斷。
前二項之未遂犯罰之。
